【裁判字號】    89,婚,490
【裁判日期】    890523
【裁判案由】    履行同居
【裁判全文】
臺灣高雄地方法院民事判決  八十九年度婚字第四九○號
    原      告  甲○○
    被      告  乙○○
右當事人間請求履行同居事件，本院判決如左：
    主  文
原告之訴駁回。
訴訟費用由原告負擔。
    事  實
一、原告方面：
（一）聲明：求為判決：被告應與原告同居；訴訟費用由被告負擔。
（二）陳述：
   １、原告與被告於民國八十三年四月廾九日結婚，婚後生有二子感情尚稱和睦，
       唯被告自民國八十八年六、七月間起，性情、生活均有變化，不惟常在深夜
       有女人電話，且曾因細故毆打原告，更有半年時間，不曾給付家庭生活費（
       被告在台北工作，月入新台幣十數萬元），迫於生計，原告遂於八十九年二
       月四日攜子返回娘家，依母而生，被告即據以原告不履行同居義務，向鈞院
       起訴，嗣因被告自知無理於八十九年四月十一日當庭撤回履行同居之訴；原
       告見被告既巳撤回訴訟，即在家人百般勸說之下，於八十九年四月十四日十
       一時許在二個妹妹及幼妹二名男性朋友陪伴下返回被告住處，但被告閉門不
       納拒絕原告回家，原告遂向管區警員報案，嗣在警員陪伴下重返家門，但因
       被告及其家人態度惡劣，原告氣憤難平，遂未久留而前往工廠上班，迨當日
       夜七、八時許原告情緒稍平，再在妹妹等人陪伴下回家，但被告及其母見原
       告回來，不但拉下鐵門，不准原告回家，且極盡惡毒之能事，以不堪入耳之
       言辱罵原告，原告遂在痛心疾首下，重返娘家居住迄今。
   ２、原告的婆婆即被告之母親常常罵我，她常拆我的信，叫我睡覺不要關門，八
       十九年四月十四日十一時許那天我回去未講話，婆婆看到我就把鐵門拉下。
   ３、按夫妻互負同居之羲務，民法第一○○一條定有明文，今被告無故拒絕原告
       回家，自有違夫婦之道，為此狀請鈞院鑒核，賜准刊決如訴之聲明。
（三）證據：提出邱綜合醫院驗傷診斷書影本一紙，並聲請訊問證人鄭共峰。
二、被告方面：
（一）聲明：請求駁回原告之訴；訴訟費用由原告負擔。
（二）陳述：
  １、被告不是不讓原告回去，八十九年二月四日原告回到家裡氣呼呼，要打被告之
      母親及小孩，被告叫被告之母親把門拉下。原告與被告在門外談。
  ２、是原告跑回娘家，不看顧小孩。
  ３、原告未經被告同意，一些貴重之東西原告已拿回去了。
  ４、被告並未拒絕履行同居之義務。
  ５、被告於八十八年十月開始在中部佑泰交通公司擔任大貨車駕駛員，幾乎以車為
      家，長期外宿，放假有空我一定回中洲家，看母親及兩位小孩。
  ６、原告與被告母親相處不是很好，好像仇人，互不講話，八十九年十四日十一時
      許，鐵門是被告之母親關的，原告原本來邀被告一起去離婚辦戶口，被告先去
      戶政事務所辦離婚時，原告在家與被告之母親吵架，後來被告還開門讓原告進
      去拿東西；至於當日晚上七、八時原告自己又來一次，沒有人陪，兩次都是被
      告之母親關門的。
（三）證據：聲請訊問證人陳張犁花。
    理  由
一、本件原告主張：原告與被告於民國八十三年四月廾九日結婚，惟被告自民國八十
    八年六、七月間起，性情、生活均有變化，不惟常在深夜有女人電話，且曾因細
    故毆打原告，更有半年時間，不曾給付家庭生活費，迫於生計，原告遂於八十九
    年二月四日攜子返回娘家，嗣於八十九年四月十四日十一時許返回被告住處，但
    被告閉門不納拒絕原告回家，原告遂向管區警員報案，嗣在警員陪伴下重返家門
    ，但因被告及其家人態度惡劣，原告氣憤難平，遂未久留而前往工廠上班，迨當
    日夜七、八時許原告情緒稍平，再在妹妹等人陪伴下回家，但被告及其母見原告
    回來，不但拉下鐵門，不准原告回家，且極盡惡毒之能事，以不堪入耳之言辱罵
    原告，原告遂在痛心疾首下，重返娘家居住迄今。按夫妻互負同居之羲務，民法
    第一○○一條定有明文，今被告無故拒絕原告回家，為此依法請求被告履行同居
    等語。被告則以：被告不是不讓原告回去，八十九年二月四日原告回到家裡氣呼
    呼，要打被告之母親及小孩，被告叫被告之母親把門拉下。原告與被告在門外談
    。是原告跑回娘家，不看顧小孩、被告並未拒絕履行同居之義務。因為原告與被
    告母親相處不是很好，好像仇人，互不講話，於八十九年十四日十一時許及當日
    下午七、八時許，兩次都是被告之母親關門的等語置辯。
二、按夫妻互負同居之義務。但有不能同居之正當理由者，不在此限，民法第一千零
    一條定有明文。又夫妻之住所，由雙方共同協議之；未為協議或協議不成時，得
    聲請法院定之。法院為前項裁定前，以夫妻共同戶籍地推定為其住所，民法第一
    千零一條前段、第一千零二條亦規定甚詳。
三、經查本件兩造為夫妻關係，雙方原先之共同戶籍地為高雄市旗津區○○○路一六
    二之三號，為兩造所不爭執；又雙方並未協議亦未聲請法院裁定其等之住所，依
    前開法條之規定，自應推定雙方共同戶籍地為其住所。而原告自八十九年二月四
    日即離家至娘家居住，迄未返家，反之，被告迄今仍居住於高雄市旗津區○○○
    路一六二之三號等事實，亦為原告自承在卷，是本件被告並未離開兩造之共同住
    居所，反之係原告先自行離去兩造之共同住居所，從而被告訴請原告履行同居義
    務，容有疑義。再者，原告與被告之母親相處惡劣，時有口角，而於八十九年十
    四日十一時許及當日下午七、八時許，兩次皆是被告之母親見到原告後即予關門
    等情，業經證人即被告之母陳張梨花到院陳述明確，且與另證人鄭共峰到院證稱
    ：「車子一來，她（指被告之母親）拉下鐵門．．．．」等語相符，況原告亦自
    述：「那天我回去未講話，婆婆看到我就把鐵門拉下。」等語，是由上情觀之，
    並非被告關上鐵門而拒絕原告進入，亦即被告於客觀上並無拒絕與原告於住所履
    行同居義務之情事。綜上所述，本件被告並無離去其住居所而拒絕與原告履行同
    居之情事，因而原告依民法第一千零一條訴請被告履行同居，與法不合，應予駁
    回。
四、本件事證已臻明確，兩造其餘主張、陳述於判決結果不生影響，爰不再一一論述
    ，附此敘明。
據上論斷，本件原告之訴為無理由，依民事訴訟法第七十八條，判決如主文。
中      華      民      國    八十九    年      五      月    二十三    日
                                    台灣高雄地方法院民事第六庭
~B法      官  吳進寶
右為正本，係照原本作成。
如不服本判決，應於送達後廿日內，向本院提出上訴狀。
中      華      民      國    八十九    年      五      月    二十三    日
~B法院書記官  劉佳娟


司法院資訊處製作；財團法人民間司法改革基金會備份。
